臺灣高等法院刑事判決
110年度交上訴字第121號
上  訴  人  
即  被  告  陳昱瑋




選任辯護人  蘇奕全律師
            薛祐珽律師
上列上訴人因過失致死案件，不服臺灣新北地方法院109年度審
交訴字第141號，中華民國110年3月25日第一審判決（起訴案號
：臺灣新北地方檢察署109年度偵字第2488、3036號），提起上
訴，本院判決如下：
    主  文
上訴駁回。
陳昱瑋緩刑參年，並應履行如附表所示之給付。
    犯罪事實
一、陳昱瑋於民國108年10月24日20時40分許，駕駛車牌號碼000
    0-00號自用小客車，在址設新北市板橋區國慶路之重慶國中
    校門口處暫時停車。其明知其該時未領有汽車駕駛執照，本
    不得駕駛汽車行駛於道路上，且應注意車輛起駛前應顯示方
    向燈及讓行進中之車輛優先通行，而當時天候晴、夜間有照
    明、柏油路面乾燥、無缺陷、視距良好，並無不能注意之情
    ，竟疏未注意及此，未顯示左轉方向燈，並應讓直行中之車
    輛優先通行，貿然起駛左轉欲行駛至國慶路上，適周泰棋騎
    乘車牌號碼000-000號普通重型機車，沿國慶路方向直行行
    經該路258號前，陳昱瑋所駕上開汽車遂以左側車身擦撞機
    車前車頭，致周泰棋人車倒地，經送往亞東紀念醫院急救後
    ，於108年11月8日9時25分仍因本案交通事故致其左側第三
    到第八根肋骨骨折併左下肺葉撕裂傷、創傷性大量氣血胸合
    併出血性休克、急性呼吸衰竭不治而死亡。陳昱瑋於上開交
    通事故發生後，在尚未經有偵查權限之公務員發覺前，主動
    向據報前往處理之員警表明為肇事人，自首而接受裁判。
二、案經周泰棋子周湘崙訴由臺灣新北地方檢察署暨新北市政府
    警察局板橋分局報告臺灣新北地方檢察署偵查起訴。
    理  由
壹、程序方面
    檢察官、上訴人即被告陳昱瑋之辯護人於本院審判程序中，
    對於本案相關具有傳聞性質的證據資料，均表示不爭執證據
    能力（見本院卷第87至89頁），且本案所引用的非供述證據
    ，也是合法取得，依法均可作為認定犯罪事實的依據。
貳、實體方面
一、認定犯罪所憑之證據及理由
  ㈠上揭犯罪事實，業據被告陳昱瑋於原審審理中坦承不諱，核
    與證人即告訴人周湘崙分於警詢、偵查或原審之證述情節相
    符（分見相卷第15-17 頁、偵2488卷第17-21 頁、相卷第73
    -75 頁、原審卷第41-43 頁、第63-64頁）。並有新北市政
    府警察局板橋分局處理相驗案件初步調查報告暨報驗書、道
    路交通事故當事人酒精測定紀錄表、自首情形紀錄表法醫參
    考病歷資料、行政相驗轉件司法相驗案件檢核表、亞東紀念
    醫院診斷證明書、亞東紀念醫院檢驗彙總報告、新北市政府
    警察局舉發違反道路交通管理事件通知單、車輛詳細資料報
    表（0318-W3 、中華電信證號查詢汽車駕駛人、道路交通事
    故現場圖、道路交通事故調查報告表、新北市政府警察局板
    橋分局道路交通事故當事人登記聯單、交通分隊處理各類案
    件回報表、新北市政府警察局板橋分局交通分隊道路交通事
    故照片、臺灣新北地方檢察署勘相驗筆錄、相驗結果報告在
    卷可稽（相卷第9頁、第21-22頁、第23-33 頁、第41-46頁
    、第49-69頁、第71頁、第85頁、第91-101頁、第139-140頁
    ）。
  ㈡按汽車駕駛人，應依下列規定使用方向燈：一、起駛前應顯
    示方向燈；又汽車汽車駕駛人，爭道行駛，起駛前，不讓行
    進中之車輛、行人優先通行，處新臺幣六百元以上一千八百
    元以下罰鍰。道路交通安全規則第109條第2項第1款、道路
    交通管理處罰條例第45條第1項第10款分別訂有明文。本件
    被告自應注意前開交通規則。而本件車禍發生當時天候晴、
    夜間有照明、柏油路面乾燥、無缺陷、視距良好，並無不能
    注意之情，業據被告於警詢時供承不諱（見偵2488卷第11頁
    反面），並有上開道路交通事故調查報告（一）附卷可佐（
    見偵2488卷第41頁），竟疏於注意及此，貿然起駛左轉彎且
    未禮讓行進中騎乘機車之被害人，其駕車行為自有過失甚明
    。
  ㈢又被告前揭過失行為撞及被害人，致被害人經送醫救治後，
    於108年11月8日9時25分仍因左側第三到第八根肋骨骨折併
    左下肺葉撕裂傷、創傷性大量氣血胸合併出血性休克、急性
    呼吸衰竭不治而死亡之事實，亦如前述，足見被害人之死亡
    ，與被告上開過失行為間，確有相當因果關係甚明。
  ㈣綜上所述，被告前揭之任意性自白經前開證據補強，核與事
    實相符。本件事證明確，被告犯行堪以認定，應依法論科。
二、論罪
  ㈠罪名
    按刑法總則之加重，係概括性之規定，所有罪名均一體適用
    ；刑法分則之加重，係就犯罪類型變更之個別犯罪行為予以
    加重，成為另一獨立之罪名。道路交通管理處罰條例第86條
    第1項關於汽車駕駛人因而致人受傷，依法應負刑事責任者
    ，加重其刑至二分之一之規定，係就刑法過失傷害罪之基本
    犯罪類型，因特殊行為要件予以加重處罰，而成另一獨立之
    罪名，自屬刑法分則加重之性質（最高法院99年度台非字第
    198號判決意旨參照）。查被告陳昱瑋於本件交通事故發生
    時，未領有汽車駕駛執照，有前述證號查詢汽車駕駛人查詢
    結果及新北市政府警察局舉發違反道路交通管理事件通知單
    附卷可憑（見偵2488卷第35及51頁）。是核其所為，係犯道
    路交通管理處罰條例第86條第1項、刑法第276條之汽車駕駛
    人無駕駛執照駕車，因而犯過失致人於死罪。
  ㈡刑之加重減輕
    被告無駕駛執照駕車，因而致被害人周泰棋死亡，依法應負
    刑事責任，其所犯過失致死罪部分應依道路交通管理處罰條
    例第86條第1項之規定，加重其刑。再被告肇事後，於其犯
    罪未經有偵查犯罪職權之公務員發覺前，即向前往現場處理
    之警員坦承為肇事人而接受裁判，此有道路交通事故肇事人
    自首情形記錄表1份在卷可稽（見偵2488卷第45頁），核被
    告所為符合自首之要件，爰依刑法第62條前段之規定減輕其
    刑，並依法先加而後減之。
參、駁回上訴之理由
一、原審認被告過失致死犯行事證明確，審酌被告未領有汽車駕
    駛執照，本應不得駕駛車輛參與道路交通，竟仍駕車上路，
    已屬非是，其自應更加小心謹慎以維自身及他人之安全，詎
    又疏未注意車輛起駛前應顯示方向燈，注意前後左右有無障
    礙或車輛行人，並應讓行進中之車輛行人優先通行，未顯示
    左轉方向燈貿然左轉駛入車道，其違反注意義務之程度非輕
    ，致被害人枉送寶貴性命，且其過失行為使告訴人周湘崙及
    其家屬身心受到莫大痛苦與無可挽回之遺憾，所為應予非難
    ，兼衡被告並無前科之素行、高職肄業之智識程度、家庭經
    濟狀況貧寒、單親、月薪新臺幣3萬元、被告行為時甫滿18
    歲，及其犯後始終坦承犯行，犯後態度尚可，惟迄未取得告
    訴人之諒解或達成和解、告訴人及被害人家屬迄今僅獲得強
    制責任險之給付等一切情狀，量處有期徒刑8月。經核其認
    識用法並無違誤，量刑亦屬妥適。另關於原判決所載被告所
    違反前後左右有無障礙或車輛行人，並應讓行進中之車輛行
    人優先通行之注意義務部分，核屬道路交通安全規則第124
    條就「慢車」所為規範用語，經本院更正如上，原判決得予
    維持。
二、附條件緩刑宣告
　㈠被告未曾因故意犯罪受有期徒刑以上刑之宣告（見本院卷第3
    7至38頁之本院被告前案紀錄表），且經本院衡酌被告其因
    一時輕忽，致罹刑典，前開犯罪情節、智識程度、家庭狀況
    ，及已與告訴人和解賠償新臺幣(下同)250萬元(見卷附和解
    書影本)，信認被告歷此偵、審程序及刑之宣告教訓，當知
    所警惕，殊無再犯之虞，因認其所宣告之刑，以暫不執行為
    適當，爰併宣告緩刑三年，以勵自新。
　㈡又被告至今已履行其第一期之分期款項2萬元（見卷附匯款紀
    錄影本），惟其與告訴人和解之條件尚未全部履行，爰依法
    宣告附件之和解內容為緩刑宣告之附帶條件，此等緩刑宣告
    附帶之條件，若被告不履行負擔，且情節重大足認原宣告之
    緩刑難收其預期效果，而有執行刑罰之必要者，依刑法第75
    條之1第1項第4款之規定，得撤銷其緩刑之宣告，併此敘明
    。
肆、被告經合法傳喚，無正當理由不到庭，爰不待其陳述逕行判
    決。
據上論斷，應依刑事訴訟法第368條、第371條，刑法第74條第1
項第1款、第2項第3款，判決如主文。
本案經檢察官徐綱廷提起公訴，檢察官越方如到庭執行職務。
中　　華　　民　　國　　110 　年　　10　　月　　19　　日
     　　　　　   刑事第二十三庭審判長法　官  許永煌
                                      法　官  雷淑雯
                                      法　官  吳定亞
以上正本證明與原本無異。
如不服本判決，應於收受送達後20日內向本院提出上訴書狀，其
未敘述上訴之理由者並得於提起上訴後20日內向本院補提理由書
（均須按他造當事人之人數附繕本）「切勿逕送上級法院」。
                                      書記官  郭侑靜
中　　華　　民　　國　　110 　年　　10　　月　　20　　日
附件：
陳昱瑋願給付周湘崙新臺幣（下同）250萬元，以每月2萬元，於每月15日前轉帳予周湘崙玉山銀行帳戶。   備註 前開分期給付約定，陳昱瑋如有一期未給付，視為全部到期，並約定違約金500萬元。  
附錄：本案論罪科刑法條全文
中華民國刑法第276條
因過失致人於死者，處五年以下有期徒刑、拘役或五十萬元以下
罰金。
道路交通管理處罰條例第86條
汽車駕駛人，無駕駛執照駕車、酒醉駕車、吸食毒品或迷幻藥駕
車、行駛人行道或行經行人穿越道不依規定讓行人優先通行，因
而致人受傷或死亡，依法應負刑事責任者，加重其刑至二分之一
。
汽車駕駛人，在快車道依規定駕車行駛，因行人或慢車不依規定
，擅自進入快車道，而致人受傷或死亡，依法應負刑事責任者，
減輕其刑。